【裁判字號】    97,交抗,206
【裁判日期】    971020
【裁判案由】    聲明異議
【裁判全文】
臺灣高等法院臺南分院交通事件裁定     97年度交抗字第206號
抗 告 人即
聲明異議人  甲○○
上列抗告人因聲明異議案件，不服臺灣臺南地方法院中華民國97
年7月22日裁定（97年度交聲字第697號，原係對交通部公路總局
嘉義區監理所臺南監理站嘉監南字第裁74-S00000000號之處罰，
抗告人於97年6月2日繳交罰款，以收據上載明本案經繳款人繳納
罰鍰後，若有不服者，得於20日內向處罰機關陳述所提起之聲明
異議）提起抗告，本院裁定如下：
    主  文
抗告駁回。
    理  由
一、本件聲明異議及抗告意旨略以：抗告人甲○○於民國96年7
    月25日13時許將車牌號碼8J-8129號自小貨車停於臺南市○
    ○路451巷163號前，抗告人在現場檢視電瓶而發動該汽車，
    查該地點為私人庭院並非道路，臺南巿警察局第五分局開元
    派出所竟舉發抗告人違規，以96年7月25日南巿警交字第S00
    000000號為處罰（嘉監南字第裁74-S00000000號）。抗告人
    已於97年6月2日繳交罰款新台幣（下同）1萬9千5百元，而
    收據上載明本案經繳款人繳納罰鍰後，若有不服者，得於20
    日內向處罰機關陳述，抗告人乃向原審提起聲明異議，詎原
    審法院以本件曾經原審96年度交聲字第672號裁定駁回，並
    經鈞院以97年度交抗字第102號駁回抗告確定，而駁回抗告
    人之聲明異議。但查繳款收據上載明「…若有不服者，得於
    20日內提出異議」，抗告人係依收據上之註明依法提出異議
    ，法院應重新受理本案之異議，並撤銷原處分，還抗告人之
    公道，原裁定為有未當而提起本件抗告云云。
二、按法院受理有關交通事件，準用刑事訴訟法之規定；交通法
    庭認聲明異議不合法律上之程式，且其不合法律上之程式無
    從補正者，應以裁定駁回之，道路交通管理處罰條例第89條
    條前段、道路交通案件處理辦法第18條分別定有明文；又按
    案件曾經判決確定者，應諭知免訴之判決，刑事訴訟法第30
    2條第2款復有明定。
三、經查，本件抗告人於民國96年7月25日13時25分許（抗告人
    載為13時許）因汽車駕駛人酒後駕駛車牌號碼8J-8129號自
    小貨車，經警於臺南市○○路451巷163號前查獲，經檢測酒
    測值0.39mg/l（酒精濃度超過規定標準0.25-0.4mg/l），嗣
    經交通部公路總局嘉義區監理所臺南監理站於96年7月30日
    以嘉監南字第裁74-S00000000號裁處罰鍰1萬9千5百元、吊
    扣駕駛執照12個月，抗告人不服於96年7月30日提出聲明異
    議，由原審以96年度交聲字第672號裁定駁回，並經本院以
    97年度交抗字第102號駁回抗告人之抗告確定，為抗告人於
    本件聲明異議時之書狀載明在卷，並經本院調取原審96年度
    交聲字第672號及本院97年度交抗字第102號案卷查核無訛。
    是抗告人再於97年6月20日向原審提出聲明異議之（違規）
    事實，已因其先前於96年7月30日提出聲明異議業經原審以
    96年度交聲字第672號裁定駁回，並經本院以97年度交抗字
    第102號駁回抗告確定。依上開說明，抗告人於97年6月20日
    向原審提出之本件聲明異議，不合法律上之程式且屬無從補
    正者，原審爰以裁定駁回之，本院經核，於法並無不合。
四、抗告人固以其於97年6月2日繳交罰款1萬9千5百元，而收據
    上載明本案經繳款人繳納罰鍰後，若有不服者，得於20日內
    向處罰機關陳述，抗告人乃向原審提起聲明異議，抗告人係
    依收據上之註明依法提出異議，法院應重新受理本案之異議
    ，並撤銷原處分，還抗告人之公道云云。本院為查明上情，
    乃影印抗告人於原審提出之聲明異議狀及所附之97年6月2日
    收據（為附件一）及本院前案97年度交抗字第102號裁定（
    為附件二），函交通部公路總局嘉義區監理所臺南監理站查
    ：(1)如附件一收據所示所繳之違規罰款1萬9千5百元，是否
    繳納「臺南巿警察局第五分局開元派出所舉發之中華民國96
    年7月25日南巿警交字第S00000000（嘉監南字第74-Ｓ00000
    000號）之違規罰款」？(2)如(1)之問題確係繳納上開之違規
    罰款，查甲○○之前開違規行為，前曾提出聲明異議，業經
    本院以97年度交抗字第102號裁定抗告駁回（即維持原審法
    院異議駁回之裁定）。即甲○○之前開違規行為既經提出聲
    明異議，而為法院駁回確定，始繳納上開違規罰款1萬9千5
    百元，則於收據上即不應註明「本案經繳納罰款後，若有不
    服者，得於20日內向處罰機關聲明異議」！請查明：為何如
    附件一之收據上會有「本案經繳納罰款後，若有不服者，得
    於20日內向處罰機關聲明異議」之註明等情。交通部公路總
    局嘉義區監理所臺南監理站於97年10月17日查覆謂：(1)略。
    (2)經檢視該收據罰單號碼欄位部分，登載為S00000000號，
    係依據嘉監南字第74-Ｓ00000000號違規裁決而繳納之罰款
    收據。(3)有關收據上「本案經繳納罰款後，若有不服者，得
    於20日內向處罰機關陳述」之記載，係針對違反道路交通管
    理處罰條例案件而自動繳納罰鍰之案件，所謂自動繳納罰鍰
    者，依據「違反道路交通管理事件統一裁罰基準及處理細則
    」之規定，有第41條第1項及第48條第1項所規定之情形。依
    第41條第1項第1款，係行為人依據舉發通知單所指定之到案
    地點，至到案地點，對於舉發事實承認無訛者，「得不經裁
    決」逕依基準表內「自動繳納」之規定收繳罰鍰結案，亦即
    此類案件非依據舉發通知單為繳款依據，而係依據監理機關
    之（口頭）「裁決」（非書面為必要）始繳款，惟因行為人
    無疑義，是以監理機關於此時不用製作「裁決書書面」為依
    據。另依第48條第1項之規定，係指依據同細則第11條警察
    機關所填製舉發通知單，行為人認為舉發之事實與違規之事
    實相符，而自動繳納罰鍰者，此類案件無須經由監理機關之
    裁決，亦即行為人繳款之依據係舉發通知單，而非裁決書。
    故「違反道路交通管理事件統一裁罰基準及處理細則」第41
    條第1項及第48條第1項所規定之自動繳納罰款，均無製作裁
    決書，無載明救濟期間，對受處分人之權益影響甚鉅，故於
    自行收納款項收據上為「本案經繳納罰款後，若有不服者，
    得於20日內向處罰機關陳述」之記載。至於本站於不分是否
    為自動繳納罰鍰之案件，均於自行收納款項收據上為「本案
    經繳納罰款後，若有不服者，得於20日內向處罰機關陳述」
    之記載，此係屬權宜之措施，應不影響已作成裁決之裁決書
    之效力等語（見本院卷第24-25頁），已詳予敘明抗告人於
    97年6月2日所繳之違規罰款1萬9千5百元，確係繳納「臺南
    巿警察局第五分局開元派出所舉發之中華民國96年7月25日
    南巿警交字第S00000000（嘉監南字第74-Ｓ00000000號）之
    違規罰款」，而抗告人對該違規處罰曾提出聲明異議，復經
    原審以96年度交聲字第672號及本院以97年度交抗字第102號
    駁回其聲明異議及抗告確定；及敘明交通部公路總局嘉義區
    監理所臺南監理站【於不分是否為自動繳納罰鍰之案件，均
    於自行收納款項收據上為「本案經繳納罰款後，若有不服者
    ，得於20日內向處罰機關陳述」之記載，此係屬權宜之措施
    ，應不影響已作成裁決之裁決書之效力】等語明確，是本件
    抗告為無理由，應予駁回。
五、據上論結，應依道路交通案件處理辦法第26條，刑事訴訟法
    第412條，裁定如主文。
中    華    民    國    97    年    10    月    20    日
                  刑事第一庭    審判長法  官  黃崑宗
                                      法  官  夏金郎
                                      法  官  王明宏
以上正本證明與原本無異。
不得再抗告。
                                      書記官  黃全忠
中    華    民    國    97    年    10    月    21    日


司法院資訊處製作；財團法人民間司法改革基金會備份。
